臺灣高等法院臺中分院民事判決
110年度醫上易字第2號
上  訴  人  黃品豪  

被上訴人    黃維超即維美醫學整形外科診所

上列當事人間請求債務不履行事件，上訴人對於中華民國110年1
月29日臺灣臺中地方法院108年度醫字第10號第一審判決提起上
訴，本院於110年7月14日言詞辯論終結，判決如下：
    主  文
上訴駁回。
第二審訴訟費用由上訴人負擔。
    事實及理由
一、本件上訴人主張：伊於民國106年4月13日至被上訴人診所諮
    詢雙耳美容手術，於同年5月12日及22日進行雙耳美容手術
    （下稱系爭第1次手術），惟因被上訴人手術失誤，導致伊
    雙耳形狀產生明顯差異，左耳耳垂部分有明顯切削痕跡，幾
    乎呈水平連接頭部。伊與被上訴人就系爭第1次手術所生爭
    議，於106年11月1日成立和解，被上訴人承諾為伊再次進行
    手術。詎被上訴人於107年5月25日為伊進行左耳垂重修手術
    （下稱系爭第2次手術）後，伊雙耳形狀仍存在明顯差異，
    且左耳耳垂切削痕跡更加明顯，顯然影響伊外觀及人際交往
    ，致伊精神上痛苦不堪，並受有將來重建耳朵形狀費用新臺
    幣（下同）30萬元及精神慰撫金70萬元之損害。爰依民法第
    227條、第227條之1準用第195條之規定，求為命被上訴人給
    付100萬元及加計法定遲延利息之判決。
二、被上訴人則以：伊每次手術均經詳細測量、照相及比對，進
    行系爭第2次手術前，亦擬定手術計畫並向上訴人詳細解說
    ，已盡告知義務，且手術並未失敗，未造成上訴人損害。況
    本件經原審送鑑定結果均認為伊所為系爭第2次手術並無瑕
    疵，上訴人之請求顯無理由等語，資為抗辯。
三、原審判決駁回上訴人之請求，上訴人提起上訴，聲明：㈠原
    判決廢棄；㈡被上訴人應給付上訴人100 萬元，及自起訴狀
    繕本送達翌日起至清償日止，按週年利率5% 計算之利息。
    被上訴人答辯聲明：上訴駁回。
四、得心證之理由：
  ㈠被上訴人於106年5月12日為上訴人進行系爭第1次手術後，因
    上訴人對手術結果不滿，兩造遂於106年11日1日進行調解，
    當日調解成立並書立和解書，上訴人同意由被上訴人再次進
    行手術，並拋棄其餘請求，有和解書可憑（見原審卷6頁）
    ，堪認兩造已不再爭論被上訴人在系爭第1次手術過程有無
    疏失。
　㈡被上訴人依上開和解書於107年5月25日為上訴人進行第2次手
    術，術後上訴人認其雙耳形狀仍存在明顯差異，且左耳耳垂
    切削痕跡更加明顯，被上訴人則認系爭第2次手術並未失敗
    。原審就上開爭執，囑託臺中榮民總醫院（下稱臺中榮總）
    、中山醫學大學附設醫院（下稱中山附醫）、彰化基督教醫
    院（下稱彰基醫院）、中國醫藥大學附設醫院（下稱中國附
    醫）分別進行鑑定，結果如下：
    ⒈臺中榮總鑑定結果略以：「手術前後雙側耳垂比例，須比
      較耳垂實際長、寬及高度以為精準判定。根據卷附原證圖
      片目視判斷，病人雙側耳垂切痕之差異甚微。兩耳耳垂切
      痕之上比例經量尺測量，平面觀之未有超過90%，立體觀
      之也未有超過90%或73%以上」、「本案病人其兩耳外觀相
      似接近，並不建議再進行手術」等語，有臺中滎總109年1
      月16日中榮醫企字第1094200143號函附之醫療糾紛鑑定書
      可憑（原審卷一89-90頁）。
　　⒉中山附醫鑑定結果略以：「兩耳術後相較，相似度接近，
      經測量長度與寬度均接近，惟耳垂角度有略為差異，其差
      異小於10%」、「鑑定建議與林口長庚醫院顱顏外科相同
      ，保守治療即可，若個案對於此一些許的差異感到不滿意
      ，可再次進行手術調整耳垂弧度及大小，但不建議改變其
      他耳朵構造。建議應正面地與手術醫師進行溝通，方能達
      成共識，達到個案的矯正目的」、「耳垂手術並非困難手
      術，困難之處在於術前評估與溝通，人臉部的構造雖稱兩
      側對稱，但仍有些許的不同，此個案進行縮耳垂手術後，
      對於耳垂外觀不滿意，但就客觀量測，在長度與寬度上，
      兩耳均相近，僅先天耳朵角度不同，故視覺上會有些許差
      距。另，術後兩耳垂與臉部的弧度不同，此乃手術可能造
      成的併發症，於疤痕重建術前說明單上有說明解釋。此一
      狀況，亦非無法補救或矯正之可能。一般而言，第一次術
      後的耳垂，應等待3-6個月待疤痕及組織穩定後再行修疤
      手術，較容易調整微小的差距」等語，有中山附醫109年5
      月25日中山醫大附醫法務字第1090004513號函及所附鑑定
      報告可參（原審卷○000-000頁）。
　　⒊彰基醫院鑑定結果略以：「由原告（即上訴人）的術後照
      可知，並無傷口癒合不良狀況，可知兩次手術均順利完成
      ，並無任何醫師手術的過失」、「黃維超醫師於民國106
      年5月12日為黃品豪先生施行的『縮雙耳垂手術』已成功的
      縮短了黃品豪先生的「耳垂」，當然耳垂的"U"字型會由
      接近半圓形較長的耳垂縮成接近「淺碟型」較短的耳垂，
      黃品豪先生所謂的「耳垂切痕」應該是這個意思，其「切
      痕比例」應是黃品豪先生的主觀認知，醫學上不得而知。
      在整形手術中，沒有任何醫師可以保證術後可以完全對稱
      的。黃維超醫師於民國106年05月12日為黃品豪先生施行
      的「縮雙耳垂手術」已為正確的術式，黃品豪先生不滿意
      的「切痕」是縮短耳垂後，耳垂接近「淺碟型」的必然情
      形」等語，有彰基醫院109年5月31日一0九彰基院字第109
      0500683號函及所附鑑定報告書可稽（原審卷○000-000頁
      ）。
　　⒋中國附醫鑑定結果略以「從耳根部至耳垂最下端的長度，
      右耳為2.536公分，左耳為2.540公分，從耳根部至耳廓最
      外側的長度，右耳為2.380公分，左耳為2.557公分，從外
      耳最上端至耳垂最下端的長度，右耳為5.393公分，左耳
      為5.444公分。左耳近似右耳耳垂切痕之比例為98.9% ，
      平面觀之有超過90%以上的對稱度，立體觀之，為92.06%
      ，有超過90%以上的對稱度」、「客觀證據係根據109 年8
       月11日於中國醫藥大學附設醫院的電腦斷層檢查顯示，
      左耳近似右耳耳垂切痕之比例，為98.9% ，平面觀之有超
      過90% 以上對稱度，立體觀之，為92.06%，有超過90% 以
      上的對稱度」、「按照醫療常規，沒有進行後續整形外科
      手術的必要」、「雙耳在民眾族群中，大小及形狀本就有
      差異，除非是先天小耳症或隱耳症外，非先天缺陷並無需
      矯正，也無特殊優化或補救手術」等語，有中國附醫109
      年11月23日院醫行字第1090017089號函及所附鑑定報告書
      可查（原審卷二1-13頁）。
　㈢依前開鑑定意見，臺中榮總認上訴人雙耳外觀相似接近，中
    山附醫認上訴人雙耳相似度接近且經測量長度與寬度均接近
    ，彰基醫院認兩次手術均順利完成，並無任何醫師手術的過
    失，中國附醫認上訴人雙耳有超過90%以上的對稱度，而上
    開醫院均為具相當規模之醫學中心，所為之鑑定意見自堪採
    用，足見被上訴人為上訴人進行之系爭第2次手術符合手術
    當時醫療水準之對稱度。上訴人上訴理由雖謂：中國附醫指
    出伊左耳長度5.444公分，與中山附醫量測6.5公分有矛盾云
    云，然查中國附醫係以電腦斷層顯示從外耳最上端至耳垂最
    下端的長度，右耳為5.393公分，左耳為5.444公分（見原審
    卷二2頁背面），而中山附醫係以尺實際量測兩耳長度均接
    近6.5公分（見原審卷一144頁），是兩家醫院測量方法、測
    量人員均不同，所得數據自有差異，且中山附醫並未如中國
    附醫說明其就耳朵長度之測量範圍，則兩家醫院測量結果自
    難認係在相同量測標準下所得，自應以同一家醫院就兩耳測
    量結果，來認定上訴人雙耳術後差異是否達到客觀上不符手
    術當時醫療水準之對稱度，而非就不同醫院以不同測量方式
    所得數據而認被上訴人手術有所疏失，上訴人前揭主張實無
    可採。從而，系爭第二次手術結果符合手術當時醫療水準之
    對稱度，堪認被上訴人已依債之本旨履行給付義務，上訴人
    主張被上訴人有不完全給付情事，非有理由。
五、綜上所述，上訴人依民法第227條、第227條之1準用第195條
    之規定，請求被上訴人給付上訴人100萬元，及自起訴狀繕
    本送達翌日起至清償日止，按週年利率5%計算之利息，為無
    理由，不應准許。原審為上訴人敗訴之判決，核無不合。上
    訴意旨指摘原審判決不當，求予廢棄改判，為無理由，應駁
    回其上訴。
六、兩造其餘之攻擊或防禦方法及所用之證據，經本院斟酌後，
    認為均不足以影響本判決之結果，爰不逐一論列，均併此敘
    明。
據上論結，本件上訴為無理由，依民事訴訟法第449條第1項、第
78條，判決如主文。  
中　　華　　民　　國　　110 　年　　7 　　月　　28　　日
                          民事第八庭
                              審判長法  官  杭起鶴
                                    法  官  吳國聖
                                    法  官  黃裕仁
正本係照原本作成。
不得上訴。
                                    書記官  王麗珍
中　　華　　民　　國　　110 　年　　7 　　月　　28　　日